【裁判字號】    97,上易,1716
【裁判日期】    970814
【裁判案由】    竊盜
【裁判全文】
臺灣高等法院刑事判決                97年度上易字第1716號
上  訴  人  臺灣桃園地方法院檢察署檢察官
被      告  甲○○
上列上訴人因被告竊盜等案件，不服臺灣桃園地方法院96年度易
字第1319號，中華民國97年5 月28日第一審判決（起訴案號：95
年度偵字第1905號），提起上訴，本院判決如下：
    主  文
上訴駁回。
   理   由
一、公訴意旨略以：(一)被告甲○○意圖為自已不法之所有，於95
    年8月20日某時許，至桃園縣中壢市○○路139號8號6樓石世
    正之住處，竊取液晶螢幕1台、羅技牌視訊鏡頭1只、旅行箱
    1只、現金新臺幣（下同）1,500元；(二)被告甲○○意圖為自
    已不法之所有，於95年8 月21日某時，至桃園縣觀音鄉○○
    村○○路21號2 樓林瑩崧之住處，踰越該處浴室窗戶進入屋
    內，竊取電腦主機2部、液晶螢幕1台、複合式印表機1 台、
    化妝品1批、私章1枚、現金2,000元。嗣於95年9月5日凌晨0
    時30分許，在桃園縣中壢市○○路644 號為警持搜索票查獲
    上開羅技牌視訊鏡頭及旅行箱等物。因認被告此部分所為另
    涉犯刑法第320條第1項竊盜罪、第321條第1項第2 款之加重
    竊盜罪嫌（下稱系爭竊盜犯行）。
二、按犯罪事實應依證據認定之，無證據不得認定犯罪事實，不
    能證明被告犯罪者，應諭知無罪之判決，刑事訴訟法第 154
    條第2 項、第301條第1項分別定有明文。又犯罪事實之認定
    ，應憑證據，如未能發現相當證據，或證據不足以證明，自
    不能以推測或擬制之方法，作為裁判基礎，最高法院40年臺
    上字第86號判例著有明文；且認定犯罪事實所憑之證據，雖
    不以直接證據為限，間接證據亦包括在內，然而無論直接證
    據或間接證據，其為訴訟上之證明，須於通常一般之人均不
    致有所懷疑，而得確信其為真實之程度者，始得據為有罪之
    認定，倘其證明尚未達到此一程度，而有合理之懷疑存在而
    無從使事實審法院得有罪之確信時，即應由法院為諭知被告
    無罪之判決，最高法院76年臺上字第4986號判例亦著有明文
    。再檢察官對於起訴之犯罪事實，仍應負提出證據及說服之
    實質舉證責任，倘其所提出之證據，不足為被告有罪之積極
    證明，或其指出證明之方法，無從說服法院以形成被告有罪
    之心證，基於無罪推定之原則，自應為被告無罪判決之諭知
    ，有最高法院92年度臺上字第128號判例可參。
三、公訴人認被告涉有上揭竊盜、加重竊盜罪嫌，無非係以被告
    甲○○於警詢、檢察官訊問時之供述；證人石世正、林瑩崧
    於警詢之證述及卷附贓物認領保管單、贓物照片、桃園縣政
    府警察局大園分局現場勘查初步報告表、內政部警政署刑事
    警察局95年9月27日刑醫字第0950128772 號鑑驗書為其主要
    論據。
四、被告甲○○矢口否認有為上開公訴意旨所指之系爭竊盜犯行
    ，並辯稱：為警查獲之液晶螢幕1台、羅技牌視訊鏡頭1只，
    為伊個人所有，而伊並不知道旅行箱1 只為何會在伊上址店
    內；至於95年8 月21日，伊是搭載「小蘭」至桃園縣觀音鄉
    ○○村○○路21號3 樓找人，並沒有竊取林瑩崧住處內之財
    物等語。
五、惟查：
  (一)證人石世正、林瑩崧於警詢雖就其等遭竊之情節、失竊之財
    物均證述明確，並有卷附之贓物認領保管單、贓物照片在卷
    可稽，然證人石世正、林瑩崧均未親眼目擊犯嫌行竊，故縱
    使在被告上址店內確實取出若干被害人遭竊之財物，惟因被
    告係於上址店內經營二手貨物之買賣，是亦有可能為他人竊
    得上揭財物後再出售予被告，是難僅以各該被害人之證述及
    於被告上址店內查獲若干遭竊之財物，遽以直接認定被告即
    為行竊之人。
  (二)又依桃園縣政府警察局大園分局現場勘查初步報告表、內政
    部警政署刑事警察局95年9 月27日刑醫字第0950128772號鑑
    驗書所示，雖於被害人林瑩崧上址住處之1樓至2樓樓梯間採
    證之2 根煙蒂，其中1根認與被告唾液之DNA-STR型別相符，
    惟此採證之地點係在被害人林瑩崧上址住處之1樓至2樓樓梯
    間，而非係在被害人林瑩崧位於2 樓之住處內，故僅能證明
    被告曾於案發前至被害人上址住處之公寓樓梯間，是被告所
    述係搭載「小蘭」至該處3 樓找人，亦非無可能；且採證人
    員曾於研判竊嫌侵入處之浴室氣窗採證，惟並未發現指紋，
    又於被害人林瑩崧上址住處之客廳落地窗玻璃採獲2 枚可疑
    指紋，惟尚無證據證明為被告所遺留，從而，僅以上開採證
    煙蒂之現場勘查初步報告表及鑑驗書，亦顯難直接認定本件
    竊盜犯行為被告所為。
六、綜上所述，公訴人所指被告涉有上揭系爭竊盜犯行，被告始
    終堅詞否認，而被害人石世正、林瑩崧均非親眼目擊被告行
    竊，且依上揭現場勘查初步報告表及鑑驗書，亦無法證明被
    告即為行竊之人，即便於被告上址店內起獲若干贓物，至多
    僅係被告因此涉有故買或收受贓物之罪嫌，依然不能與公訴
    人所指之竊盜犯嫌混為一談（最高法院84年度台上字第2216
    號判決意旨參照），兩者更無任何事實上或法律上同一而應
    併予審究之處，則依據首揭法律規定及判例意旨，卷存事證
    無法使被告此部分竊盜犯嫌達到毫無合理可疑之證明程度，
    又查無其他積極證據可資為憑。綜上，公訴人所提證據，尚
    不足證明被告等有竊盜犯行，此外，復查無其他證據足資證
    明被告有竊盜犯行，揆諸首開說明，不能證明被告等犯罪，
    自應諭知被告無罪。
七、原審同此認定，諭知被告無罪，核無不合，檢察官上訴仍以
    被告無法提供該羅技牌視訊鏡頭之來源，證人石世正警詢之
    供述，及在被告店內發現旅行箱等物距失主失竊之時間僅有
    十多天，被告對何時、何地、向何人取得旅行箱等物，竟無
    從記憶，顯不符常情、又以告訴林瑩嵩住處樓梯間所扣得之
    煙蒂，經鑑驗結果與被告之DNA 相符，該煙蒂排列整齊且踩
    踏熄滅，非任意丟棄自行燃燒殆盡而熄，足證抽煙之人在該
    處有些許停留，認被告果真係至該處3 樓尋人未果，理應即
    時離去，何以在1、2樓間停留抽煙而留下煙蒂？並認本件竊
    賊係由被害人住處浴室窗戶進入，竊賊竊取被害人之液晶螢
    幕等物後，因贓物體積過大，無法再由浴室窗戶離開，必經
    由大門離去，復於得手後在被害人住處點燃香菸，搬運贓物
    行至1、2樓樓梯間，香菸正好抽盡而丟棄該處等語。然查，
    雖本案承辦員警在被告所營二手物品店內查獲前開旅行箱、
    羅技牌視訊鏡頭等物，然持有贓物，並無法證明被告即為行
    竊之人，即便於被告上址店內起獲若干贓物，至多僅係被告
    因此涉有故買或收受贓物之罪嫌，依然不能與公訴人所指之
    竊盜犯嫌混為一談，已如前述，而本件公訴人除此之外，並
    未能另提出新事證，猶再為爭執，顯難認有理由。至公訴人
    所指林瑩崧住處樓梯間所扣得之煙蒂，鑑驗結果與被告之DN
    A相符等情，按依照片所示，該樓梯間轉角處計有2根煙蒂，
    如若公訴人所指，竊賊係在被害人家點燃香菸，搬運贓物至
    1、2樓梯間處，香菸正好抽盡而丟棄，何以同時會有2 根煙
    蒂並排，又公訴人指煙蒂排列整齊，足證抽煙之人在該處有
    些許停留，按竊賊搬運贓物之時，必行色匆忙，豈有可能在
    該處停留達抽2 根香菸之時間？是公訴人此推論顯與常理有
    違，是原審採認被告所稱：曾載一女子（小蘭）至該處3 樓
    訪友未遇。可能在樓梯間稍作停留，等待友人返家，而因此
    在樓梯間抽煙之供述。此從該煙蒂排列整齊且踩踏熄滅，顯
    非任意丟棄自行燃燒殆盡而熄，反足證丟棄煙蒂之人，其當
    時時間充裕，不急於離去現場。綜上，本件公訴人之上訴意
    旨指原判決關於被告此部分之判決不當，難認為有理由，應
    予駁回。至被告就此部分是否另涉故買或收受贓物之罪嫌，
    未據檢察官起訴，自非屬本院得併予審理之範圍，應由檢察
    官另行偵辦，附此敘明。
據上論斷，應依刑事訴訟法第368條，判決如主文。
本案經檢察官張秋雲到庭執行職務。
中    華    民    國    97    年    8    月     14    日
                  刑事第十一庭  審判長法  官  張連財
                                      法  官  林明俊
                                      法  官  楊照男
以上正本證明與原本無異。
不得上訴。
                                      書記官  陳秋雄
中    華    民    國    97    年    8     月    14    日


司法院資訊處製作；財團法人民間司法改革基金會備份。
